臺灣高等法院刑事判決
109年度上訴字第3846號
上  訴  人  
即  被  告  賴延鑫
選任辯護人  王淑琍律師
上列上訴人因違反毒品危害防制條例案件，不服臺灣桃園地方法
院107年度訴字第959號，中華民國109年8月14日第一審判決（起
訴案號：臺灣桃園地方檢察署107 年度偵字第16206 號、107 年
度毒偵字第3963號），提起上訴，本院判決如下：
    主  文
上訴駁回。
    事  實
一、賴延鑫有多次施用毒品紀錄，明知甲基安非他命係毒品危害
    防制條例第2 條第1 項第2 款列管之第二級毒品，非經主管
    機關許可，不得持有、施用、販賣，竟分別為下列施用及販
    賣甲基安非他命犯行：
  ㈠賴延鑫基於施用第二級毒品之犯意，於民國107 年4 月14日
    下午5 時許，在新北市地區，以將甲基安非他命置入玻璃球
    內燒烤產生煙霧後吸食之方式，施用第二級毒品甲基安非他
    命1 次。
  ㈡賴延鑫另意圖牟利，基於販賣第二級毒品之犯意，以「不求
    它人互助ω只求別互相疲勞」名稱，登入LINE通訊軟體，作
    為聯繫毒品買賣之管道。而楊貴光涉嫌違反毒品危害防制條
    例案件，於107 年4 月16日遭警逮捕，為配合警方查獲其毒
    品上游，遂於同日晚間6 時29分許，以LINE通訊軟體與賴延
    鑫聯絡，佯稱欲以新臺幣（下同）2 萬4,000元購買甲基安
    非他命35公克，並約定交易時間、地點。嗣於同日晚間10時
    10分許，賴延鑫依約抵達新北市○○區○○○○0 段000 號00樓楊
    貴光住處，經在場員警持臺灣臺北地方檢察署檢察官所核發
    之拘票當場捕獲，並扣得甲基安非他命1 包（驗前淨重34.7
    620公克、驗餘淨重34.7公克）。
二、案經臺北市政府警察局萬華分局報請臺灣臺北地方檢察署陳
    請臺灣高等檢察署檢察長令轉臺灣桃園地方檢察署檢察官偵
    查起訴。 
    理  由
一、上訴人即被告賴延鑫上訴要旨
　　被告施用第二級毒品部分，原審判處有期徒刑4月，有量刑
    過重之情；又本件「不求它人互助ω只求別互相疲勞」LINE
    通訊軟體帳號，為藥頭邱昱成所使用，被告於107年4月16日
    當天下午至邱昱成住處施用毒品，在夜晚8時、9時離去返家
    之際，受邱昱成委託，順道將信封轉交給證人楊貴光，被告
    不知信封袋內藏有毒品，本案係警方設計陷害教唆，被告無
    販賣甲基安非他命之意圖，縱認被告知悉所交付為甲基安非
    他命，亦僅構成幫助施用第二級毒品罪。
二、認定被告施用甲基安非他命之證據及理由
　  被告於107 年4 月14日下午5 時許施用甲基安非他命犯行，
    業經被告於警偵、原審及本院坦承不諱，而被告之尿液，送
    請臺灣尖端先進生技醫藥股份有限公司，以酵素免疫分析法
    初步檢驗、氣相層析質譜儀法確認檢驗之結果，呈甲基安非
    他命代謝物安非他命與甲基安非他命陽性反應，有臺灣尖端
    先進生技醫藥股份有限公司107年5月4日濫用藥物檢驗報告
    附卷可稽（臺北地檢署107年度毒偵字第1855號卷第71頁）
    ，是被告施用甲基安非他命，事證明確，犯行洵堪認定。
三、認定被告販賣甲基安非他命之證據及理由
  ㈠證人楊貴光於107年4月17日偵查庭證稱：「朋友介紹認識時
    （我）就知悉賴延鑫（被告)有在販賣（毒品），107.4.16
    晚上18：30，我傳LINE問賴延鑫『1台多少』，賴延鑫回『24』
    ，這部分就是我問賴延鑫安非他命1台多少，賴延鑫回答24,
    000元，我請賴延鑫送安非他命到場，價格是約定好的1台24
    ,000元，晚上22：10，在新北市○○區○○○○我的住處，賴延鑫
    到場而警察執行搜索，在賴身上搜到安非他命1台。」（臺
    北地檢署107年度偵字第10348號影卷〈下稱第10348號偵卷〉
    第147頁至第148頁），於108年10月16日原審審判庭證稱：1
    07年度偵字第10349號卷第61頁至第75頁是我跟被告的對話
    紀錄，被告是我上1個藥頭朋友介紹認識的，「不求它人互
    助ω只求別互相疲勞」通訊軟體帳號是被告給我的，我跟被
    告只有用這個通訊軟體聯絡，我問被告1台甲基安非他命（3
    5公克）多少錢，被告回答「24」指2萬4,000元，我請被告
    送甲基安非他命過來，因為我住處上下樓都要用磁卡，訪客
    要拿證件向管理員換卡，被告到樓下時，管理員有打上來問
    可否讓被告換卡，我就說可以，被告上樓後我開門讓被告進
    來，警方就把被告壓住（原審卷一第102 頁至第103 頁反面
    、第107 頁反面），作證表示其與使用LINE「不求它人互助
    ω只求別互相疲勞」帳號之被告聯絡，雙方商議以2 萬4,000
    元交易甲基安非他命35公克，被告前往證人楊貴光住處交付
    毒品時，遭埋伏員警逮捕。
　㈡有關「不求它人互助ω只求別互相疲勞」帳號使用者與證人楊
    貴光LINE通訊軟體對話內容，證人楊貴光先問：「現在一台
    多少」，對方答以：「現在我這邊24，正常的，這樣你有空
    間嗎，如果不顧品質我能給你便宜的。」證人楊貴光嗣再問
    ：「一百有嗎？煙兩台有嗎？」對方答以：「一百，好我問
    ，菸有。」、「我先聯絡，然後我菸兩台等等送去。」，證
    人楊貴光繼之表示：「恩恩，你出發跟我說，我先去吃東西
    。」（第10348號偵卷第107頁、第109頁），有關該對話內
    容，證人楊貴光於原審證稱：「一台」是指甲基安非他命35
    克，「24」指2 萬4,000元，「菸」是指甲基安非他命，因
    為我之前就向被告買過毒品，所以被告知道我在說什麼（原
    審卷一第104 頁反面至第105 頁、第107 頁反面），由LINE
    通訊內容顯示雙方聯繫本件毒品交易事宜，並達成協議。嗣
    對方於當日晚間8 時46分許向證人楊貴光表示：「我現在先
    過去找你」，證人楊貴光答以：「好的」，於晚間9 時31分
    對方再問：「菸你是要用轉的還是給現？」，證人楊貴光答
    以：「給現」，晚間9 時33分對方再告知：「我在路上了」
    （第10348號偵卷第121 頁），「不求它人互助ω只求別互相
    疲勞」帳號使用者在與證人楊貴光談妥價格、數量後，既未
    與證人楊貴光討論交貨地點，亦未提及央請他人送毒，或送
    貨之人已出發在路上，對方直接表示「我現在先過去找你」
    ，與證人楊貴光原審所證：「（本件在你住處查獲的地點，
    賴延鑫之前有無送毒品過去過？）有」相符（原審卷一第10
    4頁反面），隨後對方復表示「我在路上了」，嗣警方在新
    北市○○區○○○○證人楊貴光住處捕獲被告，若非被告為使用該
    帳號之人，知悉證人楊貴光住處，何以能直接表示我「過去
    找你」，嗣表示我已「在路上」，並在證人楊貴光住處為警
    人贓俱獲。
  ㈢證人即萬華分局偵查隊小隊長員警洪晨鐘，於109年7月10日
    原審審判庭證稱：本件是我查獲的，我們查到楊貴光，請他
    供出上游可以減刑，他就拿出手機開始聯絡，被告到楊貴光
    家樓下按門鈴時，楊貴光就跟我們說應該來了，被告換證件
    上樓後按門鈴，楊貴光一看到是被告就開門讓被告進來，被
    告進來後就到客廳坐下和楊貴光聊天，我們就從房間還有廁
    所出來（原審卷二第86頁、第89頁、第91頁），作證表示被
    告抵達證人楊貴光住處大樓，先在樓下按門鈴，嗣換證上樓
    ，證人楊貴光見到被告即開門請被告入屋。從雙方互動過程
    ，在證人楊貴光得知被告在家樓下按門鈴，未多加詢問訪客
    姓名或確認來意，即同意讓被告換卡，被告隨後上樓，足見
    使用「不求它人互助ω只求別互相疲勞」帳號者與證人楊貴
    光約定毒品交易及運送者為同一人，均為被告無訛。
  ㈣警方在證人楊貴光住處，當場查獲被告隨身攜帶之白色偏黃
    結晶1 袋，送請鑑定，驗前淨重34.7620公克，取樣0.062公
    克，驗餘淨重34.7公克，檢出第二級毒品甲基安非他命成分
    ，有交通部民用航空局航空醫務中心107年5 月11日航藥鑑
    字第0000000號 、第0000000Q號鑑定書可憑（第10349 號偵
    卷第131頁 、第133頁），足以佐證證人楊貴光所言雙方交
    易甲基安非他命為真。
　㈤被告有多次施用毒品前科，前於96年間因施用第二級毒品甲
    基安非他命入戒治處所觀察、勒戒，並於106年5月8日、5月
    10日、6月22日及其他時間非法施用或持有第二級毒品，經
    法院判處罪刑確定入監服刑，有新北地院106年度簡字第852
    8號判決、106年度簡字第6183號判決、107年度審簡字第961
    號判決及本院被告前案紀錄表在卷可參，是被告長期施用毒
    品，應可確定。有關被告經濟狀況，被告於107年4月17日警
    詢表示「勉持」（第1855號偵卷第5頁、第7 頁），於本院
    復稱：「（經濟勉持）沒錯，我是作工的，一個月收入約3
    萬初，1個月房子租金、吃飯等正常開銷，我沒有仔細算過
    ，我錢都是給老婆，只要我皮包裡沒有錢，老婆會給我零用
    錢，每月老婆給我的零用錢我沒有算過，但皮包裡至少都會
    有3,000元，若有缺，我老婆會塞錢，小孩的開銷，也都是
    老婆在處理。」（本院卷第84頁），又依臺北地檢署107年4
    月17日無保報告書，被告無法提出3萬元具保金（第10349號
    偵卷第109頁），足徵被告經濟能力不豐。因甲基安非他命
    為我國政府嚴加查緝之毒物，取得不易，物稀價昂，被告長
    期吸食毒品，所費不貲，本院再觀被告所涉毒品案件，被告
    曾於106年6 月26日花費7 萬元購買甲基安非他命，並於107
     年1 月、2月間購買4 萬元甲基安非他命，有新北地院107
    年度審簡字第427號確定判決、107年度審簡字第961號確定
    判決在卷可考（本院卷第102頁、第109頁），被告每月薪水
    僅3 萬元，收入不高，更需全部交給妻子保管，僅支領零用
    錢，卻花費相當1、2個月薪水購買毒品，其非以販毒所得無
    法負擔購買毒品所需，是被告平日應有販賣
　　毒品之動機。
  ㈥買賣毒品係我國法律所禁止之犯罪行為，此為國人所知悉，
    我國查緝販賣毒品執法甚嚴，依所販賣之毒品種類，法定刑
    定為死刑、無期徒刑或7 年以上有期徒刑，處罰不得謂不重
    ，販賣毒品既係違法重罪行為，當非可公然為之，而每次買
    賣之價量，可能隨時依雙方關係深淺、資力、需求量及對行
    情之認知、來源是否充裕、查緝是否嚴謹、購買者被查獲時
    供述購買對象之可能風險之評估等情形，而異其標準，非可
    一概而論，除被告坦承犯行或價量俱臻明確外，難察得實情
    ，衡諸毒品取得不易，量微價高，依一般社會通念以觀，凡
    為販賣之不法勾當者，倘非以牟利為其主要誘因及目的，應
    無甘冒被查緝法辦重刑之危險，平白無端義務為該買賣之工
    作，是以有償販賣毒品者，除非另有反證，證明其出於非營
    利之意思而為，概皆可認其係出於營利之意而為（最高法院
    100 年度台上字第5078號判決、105年度台上字第2044號判
    決參看）。否則，知過坦承者難辭重典，飾詞否認者反得逞
    僥倖，而失情理之平。再觀本件案發之時，被告住於桃園市
    八德區戶籍地，與證人楊貴光新北市○○區○○○○0段住處，相
    距10公里以上，或以LINE對話紀錄，被告於晚間9時33分表
    示「我在路上了」，至當晚10時10分許在證人楊貴光住處為
    警當場逮捕，相隔約30分鐘路程，不論為何者，被告親自將
    毒品送至證人楊貴光手中，需耗費相當時間、油錢，依經驗
    法則，顯有從中賺取利得。
　㈦綜上，被告與證人楊貴光交易甲基安非他命犯行，足以認定
    。　　
四、被告辯解不採之理由
　㈠證人楊貴光於108年10月16日原審審判庭證稱：邱昱成沒有「
    不求它人互助ω只求別互相疲勞」的帳號，他的帳號是一個
    黑色底圖，暱稱或標語幾乎都叫「吉利」；我加被告這個「
    不求它人互助ω只求別互相疲勞」帳號時，邱昱成不在場，
    我認識邱昱成，被告與邱昱成的通訊軟體LINE或微信不會是
    同一個，這個帳號「不可能」是邱昱成跟我對話，被告手機
    「不可能」是邱昱成在用；「邱昱成不是我的藥頭」，「因
    為大家都知道邱昱成會洗安非他命，就是會加别的東西進去
    ，品質不穩定，所以我不喜歡跟邱昱成拿，賴延鑫（被告）
    的品質都不錯。」（原審卷一第104頁至第108頁反面），作
    證表示「不求它人互助ω只求別互相疲勞」並非邱昱成所使
    用，邱昱成所販售之毒品品質不佳，其不會向邱昱成購買毒
    品，有關證人楊貴光在原審證述，被告當庭表示：「沒有意
    見」（原審卷一第108頁反面）。又證人邱昱成於本院審判
    庭證稱：「（我）沒有看過（『不求它人互助ω只求別互相疲
    勞』大頭貼）」（本院卷第157頁），否認「不求它人互助ω
    只求別互相疲勞」LINE通訊軟體帳號為其所使用。再觀邱昱
    成所涉新北地院107 年度訴字第494 號、107 年度訴字第30
    6 號、108 年度訴字第427 號、桃園地院108年度訴字第289
     號、108 年度訴字第247 號、108 年度訴字第3243號等6 
    件販賣毒品案件，邱昱成所使用之通訊軟體帳號，有：「阿
    家」、「阿俊」、「阿成」、「Hi Hi 」、「成仔」、「阿
    貴」、「浪」、「邱浪」、「阿貴貴」、「巴爾」、「阿浪
    哥哥」，不見有「不求它人互助ω只求別互相疲勞」。參以
    ，被告於107年4月17日偵查庭表示：「（你有無加邱昱成LI
    NE?）有，但不是提示資料這一個，是另一個。」（第10349
    號偵卷第105頁），則前揭帳號應非證人邱昱成使用。尤其
    ，偵查檢察官於107年4月17日偵查庭，最後問以：「有何陳
    述？」被告答以：「我會提供邱昱成、楊貴光的對話紀錄，
    證明本件的對話不是我說的。」（第10349號偵卷第106頁）
    ，本院為保護被告權益，命被告提出邱昱成、楊貴光交易毒
    品之對話紀錄，被告委請律師於110年1月21日具狀表示：「
    被告不知邱昱成是否有與楊貴光聯絡，更不知他們如果有聯
    絡的話，交談內容為何？故無法提出其二人對話紀錄。」（
    本院卷第145頁），被告所辯本件「不求它人互助ω只求別互
    相疲勞」為邱昱成、楊貴光交易毒品之聯絡紀錄，為畏罪之
    詞。
　㈡如前所述，證人楊貴光除指證被告為其毒品上游，「不求它
    人互助ω只求別互相疲勞」為被告所使用外，並稱：被告販
    賣毒品之品質不錯等情，依交通部民用航空局航空醫務中心
    107年5 月11日航藥鑑字第0000000Q號鑑定書，扣案之毒品
    成分純度為99.8％（第10349 號偵卷第133頁），顯見證人楊
    貴光所指被告販賣之甲基安非他命品質良好乙節，應為真實
    可信。被告所辯其僅為幫助施用第二級毒品，為諉責之詞。
　㈢被告於原審108年3月13日準備程序供稱：「我當時（107年4
    月16日）去找邱昱成，我是去邱昱成家吸食毒品，後來我要
    回家時，邱昱成拿壹包包裝好的東西，但是看不到内容物，
    我不知道是什麼，因為我住○○，邱昱成就叫我順路把這個東
    西交給他朋友。」（原審卷一第30頁反面），復於本院109
    年11月16日準備程序供稱：「（4月16日你何時去邱昱成住
    處？）大約下午4、5點，我自己去。我是先坐計程車去，從
    家裡（桃園市○○區）出發，坐到○○邱昱成家。」、「我去（
    邱昱成他家）去吸毒，不然就是他買毒。」（本院卷第85頁
    ），如被告所言為真，其奔波數十公里，專程赴證人邱昱成
    住處，當日既未向證人邱昱成購買毒品，依照常理，被告在
    證人邱昱成住處應有施用毒品。然被告於107年7月14日警詢
    表示：「我最近1次施用毒品是於107年『4月14日』17時許在
    新北市○○區○○路000巷00弄0號0樓邱昱成家以將毒品甲基安
    非他命粉末……。」（第10349號偵卷第17頁），於107年4月1
    7日偵查庭再度表示：「（採尿前最後一次施用毒品的時間
    、地點、種類及方式？）107年『4月14日』下午17時許，在新
    北市○○區○○路000巷00弄0號0樓邱昱成住處，以燒烤玻璃球
    方式施用安非他命。」（第10349號偵卷第106頁），被告當
    時最後一次施用甲基安非他命之時間，為107年4月14日，而
    非107年4月16日，則被告於本案107年4月16日破獲日應沒有
    至證人邱昱成住處。被告所辯107年4月16日其赴證人邱昱成
    住處吸毒後，受託代轉信封
　　予證人楊貴光，難以採信。
　㈣被告於107年4月17日偵查庭供稱：「107.4.16晚上，原本我
    在邱昱成位於新北市○○區住處，然後我要回『○○戶籍住處』。
    」（第10349號偵卷第104頁），於108年3月13日原審準備程
    序供稱：「當天是外號叫『芭樂』的朋友載我回家」（原審卷
    一第30頁反面），於本院109年11月16日準備程序供稱：「
    （你如何到○○○○○○楊貴光住處？）一個叫『芭樂』的朋友載我
    的」（本院卷第85頁）。依本院調取之GOOGLE地圖，從新北
    市○○區○○路邱昱成住處，開車返回被告桃園市○○區戶籍地之
    正常路線，應循國道一號、或台65線轉國道三號，或國道一
    號轉桃51鄉道，不會途經車水馬龍之台一線而前往新北市○○
    區○○○○證人楊貴光住處；又綽號「芭樂」之友人，既能專程
    駕車約40公里送被告返家，2人必有相當交情，本院命被告
    提出有關「芭樂」姓名及聯絡方式，被告表示無法提出，被
    告所辯「芭樂」開車受託轉交信封予證人楊貴光，屬幽靈抗
    辯。
　㈤被告於原審辯稱：我曾詢問邱昱成信封袋裡面是否是毒品，
    邱昱成說不是，我才答應幫邱昱成送去（原審卷二第124頁
    、第132頁），於107年4月17日偵查庭則供稱：「（邱昱成
    有沒有說送的東西是什麼？）沒有說，因為東西交給我時已
    經包好了，且我沒有詢問該東西是什麼。」（第10349 號偵
    卷第104 頁），所言前後不一，所辯不知情乙節，疑竇重重
    。
　㈥證人即萬華分局偵查隊員警陳皇佑，於109年6月10日原審審
    判庭證稱：「我們先查獲另一個犯嫌楊貴光，楊貴光帶我們
    上去他家搜出毒品，楊貴光有說要提供上游，楊貴光就打電
    話叫他的上游拿毒品過來，我們有在楊貴光家那邊等賴延鑫
    （被告）送藥到楊貴光家。」、「我印象中是小隊長請賴延
    鑫把他身上的東西拿出來」、「查獲被告時，毒品是1包，
    他是從包包裡面掏出來，如臺北地檢署107 年度毒偵字第18
    55號卷第33頁照片所示，直接裝在透明夾鏈袋內。」（原審
    卷二第46頁至第58 頁），作證表示現場查獲毒品係置於被
    告隨身攜帶之透明夾鏈袋內。證人陳皇佑為萬華警察分局偵
    查隊員警，與其他員警一起前往查緝證人楊貴光，因證人楊
    貴光表示願意供出毒品上游，進而查獲被告，員警陳皇佑與
    被告前無怨隙，應無構陷被告之動機與必要，所言復與刑案
    現場照片所示毒品包裝外觀相同（第1855號偵卷第33頁），
    證人陳皇佑所證應非虛假。本件扣案毒品係裝在透明夾鏈袋
    內，被告復有多次施用毒品紀錄，其指不知道信封袋
　　內係毒品甲基安非他命，為飾卸之詞。
　㈦員警洪晨鐘小隊長、蔡佳叡雖於原審證稱沒有在被告身上查
    得與本次毒品交易有關之對話，然現今工商社會，一人同時
    持有多支行動電話，實屬平常，被告從事販賣毒品違法交易
    ，危險性高，為避免警方搜查，持用多支手機，分散風險，
    與常情無違；再觀LINE通訊軟體對話紀錄，被告表示：「我
    先聯絡衣服，然後我菸兩台等等送去。」、「出發跟你說」
    、「要拿就有」（第10348號偵卷第109頁、第111頁），被
    告在前往證人楊貴光住處前，先向他人調取毒品，已有相當
    時間處理手機，以免人贓俱獲，縱警方在被告身上起出之手
    機，沒有雙方通聯紀錄，此不足為有利被告之認定。
　㈧刑事法上所謂之「陷害教唆」，係指行為人原不具犯罪之故
    意，純因司法警察之設計教唆，始萌生犯意，進而實施犯罪
    構成要件之行為者而言；苟行為人本即有犯罪之念頭，警察
    人員縱有實施「誘捕偵查」之方法，因警方誘捕偵查之方法
    ，尚屬合乎法律規範之目的，又不違背對方之自由意志，復
    不違反比例原則，其僅係讓對方犯行「提前」浮現，並非藉
    此惹起行為之犯意，此與「陷害教唆」顯然不同（最高法院
    99年度台上字第1532號判決、101 年度台上字第2820號判決
    、102 年度台上字第1519號判決參看）。查被告與證人楊貴
    光通訊軟體對話內容，證人楊貴光當晚6 時29分詢問甲基安
    非他命1台價錢，被告在1分鐘後之6 時30分回覆：「現在我
    這邊24」，即2萬4,000元，證人楊貴光於當晚6 時34分再問
    「煙」即甲基安非他命時，被告隨即於6時35分回答：「有
    」，嗣被告稱：「我這邊丸子是YSL 是硬ㄍㄧㄥ的」，證人楊
    貴光詢問：「恩恩，你那邊有一百嗎」，被告更回答：「要
    拿就有」（第10348號偵卷第107頁、第109頁、第111頁），
    被告對於證人楊貴光以代稱或略稱詢問毒品之種類、價格，
    能即刻明瞭並回覆目前是否有貨及價錢，並應允將毒品送至
    楊貴光住處，本身即有販賣毒品之犯意，證人楊貴光與員警
    配合，促使被告前往證人楊貴光住處交付毒品，被告已著手
    販毒行為，並於同日晚間依計畫交付毒品時遭員警查獲，與
    行為人本無犯罪之故意，僅因遭受陷害教唆始為
　　之者，迥然有別。被告辯稱係員警引誘販毒，實不足取。
五、論罪之說明
　㈠被告前因施用第二級毒品，經新北地院105 年度毒聲字第46
    號裁定送觀察、勒戒，嗣觀察、勒戒有效果，認無繼續施用
    毒品之傾向，於105 年4 月28日執行完畢釋放出所，並經新
    北地檢署檢察官處分不起訴，此有檢方刑案資料查註記錄表
    及本院被告前案紀錄表在卷可參。因被告於最近1次觀察、
    勒戒執行完畢釋放後，3 年內再犯施用甲基安非他命，依10
    9 年1 月15日修正公布、同年7 月15日施行之毒品危害防
　　制條例第20條第3 項，有關施用毒品部分，應依法訴追。
　㈡又甲基安非他命屬毒品危害防制條例第2條第2項第2款所列管
    之第二級毒品。刑罰法律所規定之販賣毒品罪，其類型有三
    ：1.意圖營利而販入，2.意圖營利而販入並賣出，3.基於販
    入以外之其他原因而持有，嗣意圖營利而賣出等類型。從行
    為階段理論立場，意圖營利而販入，即為前述1、2販賣罪之
    著手，其中3之情形，則以另行起意販賣，向外求售或供買
    方看貨或與之議價時，或為其他實行犯意之行為者，為犯罪
    之著手。被告基於販賣意圖，先與證人楊貴光商議交易毒品
    對價、數量後，親自前往楊貴光住處交付毒品，因員警為查
    緝藥頭而由證人楊貴光佯稱購買毒品，以求人贓俱獲，伺機
    逮捕，其本身缺乏購買之真意，是以被告行為要無既遂之可
    能，自僅止於未遂。
　㈢被告施用甲基安非他命，核係犯毒品危害防制條例第10條第2
    項之施用第二級毒品罪，被告販賣甲基安非他命不成，核係
    犯同條例第4條第6 項、第2項之販賣第二級毒品未遂罪。被
    告施用、販賣前持有甲基安非他命之低度行為，各為施用及
    販賣第二級毒品之高度行為所吸收，均不另論罪。
　㈣行為後法律有變更者，適用行為時之法律，但行為後之法律
    有利於行為人者，適用最有利於行為人之法律，刑法第2條
    第1 項定有明文。本件被告107年4月16日販毒行為後，毒品
    危害防制條例第4條第2項於109年1月15日修正公布、同年7
    月15日施行，修正前法定刑為「無期徒刑或7年以上有期徒
    刑，得併科新臺幣1,000萬元以下罰金」，修正後法定刑為
    「無期徒刑或10年以上有期徒刑，得併科新臺幣1,500萬元
    以下罰金」，比較修正前後結果，以修正前法律較有利於被
    告，應依修正前毒品危害防制條例第4條第6 項、第2項論處
    。
　㈤被告所犯施用第二級毒品及販賣第二級毒品未遂犯行，犯意
    各別，行為互殊，應予分論併罰。
  ㈥被告雖已著手於販賣第二級毒品行為之實行，因未達既遂之
    程度，屬未遂犯，依刑法第25條第2 項規定，減輕其刑。 
六、原判決之評斷
    本院基上事證，認原審以被告罪證明確，就施用毒品部分，
    援引毒品危害防制條例第10條第2 項，論以施用第二級毒品
    罪，就販賣毒品未遂部分，在比較新舊法後，援引修正前同
    條例第4條第6 項、第2 項，論以販賣第二級毒品未遂罪，
    再說明販賣毒品部分依未遂犯規定減輕其刑，所犯2罪應予
    分論併罰，審酌被告明知毒品對人體之危害性，無視政府反
    毒政策及宣導，仍非法施用、販賣，其行為足以助長毒品之
    氾濫，並戕害人體身心健康、危害社會治安及善良風氣，兼
    衡被告就販毒部分否認犯行，誣指邱昱成涉犯本案，證人楊
    貴光復表示被告曾威脅翻供，及其他一切情狀，就施用第一
    級毒品部分，量處有期徒刑4 月，並諭知易科罰金之折算標
    準，就販賣第二級毒品未遂部分，量處有期徒刑4 年4 月；
    另說明扣案第二級毒品甲基安非他命1包（驗餘淨重約34.7
    公克），連同無法獨立析離之外包裝袋，依毒品危害防制條
    例第18條第1 項前段，併予沒收銷燬，未扣案行動電話1 支
    ，為供販毒所用，應諭知沒收，如不能沒收時，追徵其價額
    。原審判決已敘述其所憑證據、認定理由及量刑依據，其認
    定事實、適用法律，核無不合，所量處之刑，無違罪刑相當
    法則。
七、被告上訴之評斷　　
　㈠量刑係法院就繫屬個案犯罪所為之整體評價，屬事實審法院
    得依職權裁量之事項，而量刑判斷當否之準據，應就原判決
    之整體觀察為綜合考量，不可擷取其中片段，遽以評斷。苟
    其量刑已以行為人之責任為基礎，並斟酌刑法第57條各款所
    列情狀，在法定刑度內酌量科刑，無偏執一端，或濫用其裁
    量權限，致明顯失出失入情形，自不得任意指為不當或違法
    （最高法院104年度台上字第2563號判決、104年度台上字第
    2577號判決參看）。被告有多次施用毒品前科，經觀察、勒
    戒後，於105 年4 月28日因無繼續施用毒品傾向執行完畢釋
    放出所，理應知所警惕，謹慎行止，卻在106年5月8日、6月
    22日、106年8月1日繼續施用毒品，有新北地院106年度簡字
    第8528號判決、106年度簡字第7795號判決、107年度審簡字
    第427號判決及本院被告前案紀錄表可稽，其中最末1次施用
    毒品經判處有期徒刑3月確定，原審審酌一切情狀，就被告
    本次施用第二級毒品犯行，量處有期徒刑4月，已屬從輕。
    被告上訴請求再予減輕，無從准許。
　㈡有關販賣第二級毒品未遂部分，被告上訴否認犯罪，或稱毒
    品來源為邱昱成，或稱受邱昱成所託攜帶信封交予證人楊貴
    光，不知其內藏放有毒品甲基安非他命，或稱警方搜查之時
    被告隨身手機並未查出本案相關販毒訊息，或稱本案係陷害
    教唆等語。然被告確係以「不求它人互助ω只求別互相疲勞
    」LINE通訊軟體帳號，與證人楊貴光商談毒品交易，嗣親自
    前往證人楊貴光住處交貨，而遭現場埋伏員警查獲，構成販
    賣第二級毒品甲基安非他命未遂罪，所辯何以不足採信，業
    經本院一一說明、指駁如前，被告上訴所指，無非係就原審
    依職權所為取捨及心證形成之事項，再事爭執，並未提出新
    證據供本院調查審酌，其上訴否認犯行，難謂有理。
　㈢綜上，被告上訴，為無理由，應予駁回。　
據上論斷，應依刑事訴訟法第368條，判決如主文。
本案經檢察官劉昱吟提起公訴，檢察官羅松芳到庭執行職務。
中　　華　　民　　國　　110 　年　　2 　　月　　24　　日
     　　　　　　 刑事第九庭    審判長法　官  潘翠雪
                                      法　官  陳俞婷
                                      法　官  曾德水
以上正本證明與原本無異。
施用第二級毒品部分，不得上訴。
販賣第二級毒品部分，如不服本判決，應於收受送達後20日內向
本院提出上訴書狀，其未敘述上訴之理由者並得於提起上訴後20
日內向本院補提理由書（均須按他造當事人之人數附繕本）「切
勿逕送上級法院」。
                                      書記官  陳怡君
中　　華　　民　　國　　110 　年　　2 　　月　　26　　日
附錄：本案論罪科刑法條全文　　　　　　　　　　　　　　　
修正前毒品危害防制條例第4條第6 項、第2 項
製造、運輸、販賣第二級毒品者，處無期徒刑或七年以上有期徒
刑，得併科新臺幣一千萬元以下罰金。 
前五項之未遂犯罰之。

毒品危害防制條例第10條第2項
施用第二級毒品者，處三年以下有期徒刑。